【裁判字號】    97,毒抗,201
【裁判日期】    970506
【裁判案由】    毒品危害防制條例
【裁判全文】
臺灣高等法院刑事裁定                 97年度毒抗字第201號
抗  告  人
即  被  告  甲○○
上列抗告人因違反毒品危害防制條例案件，不服臺灣板橋地方法
院97年度毒聲字第763號，中華民國97年4月9日第一審裁定（聲
請案號：臺灣板橋地方法院檢察署97年度聲觀字第567號、97年
度毒偵字第2368號），提起抗告，本院裁定如下：
    主  文
原裁定撤銷，發回臺灣板橋地方法院。
    理  由
一、聲請意旨略以：被告甲○○基於施用第二級毒品安非他命之
    犯意，自民國93年間起至97年1月22日，在臺北縣五股鄉○
    ○路○段473號之2住處，施用第二級毒品安非他命。嗣於同
    年1月29日20時10分許，在上址為警查獲。以業據被告坦承
    不諱，復據證人胡以倫證述明確，至被告為警採集之尿液，
    經送臺灣尖端先進生技醫藥股份有限公司鑑驗，鴉片類及安
    非他命類雖均呈陰性反應，然因安非他命經施用進入人體後
    ，依人體生理代謝作業，其成分於施用後96小時內會隨尿液
    排出體外，而被告自白最後一次施用安非他命之時間，距採
    尿日期96年1月29日長達7天之久，是被告之尿液呈安非他命
    類陰性反應，自屬當然，其施用第二級毒品犯行堪予認定，
    又被告係初犯施用毒品罪嫌。爰依毒品危害防制條例第20條
    第1項及觀察勒戒處分執行條例第3條第1項規定，聲請裁定
    將被告送勒戒處所觀察、勒戒等語。
二、原裁定以：被告甲○○於警詢及偵訊中，均坦承有施用第二
    級毒品安非他命之事實。惟查，被告於97年1月29日22時50
    分許為警採集之尿液經送檢驗在安非他命類毒品呈陰性反應
    ，有臺灣尖端先進生技醫藥股份有限公司97年2月14日濫用
    藥物檢驗報告1紙附卷可稽。然安非他命經口服投與人體後
    ，約百分之70，於24小時內自尿中排出，正常情況下，48小
    時後，尿中濃度可降低至幾乎測不到，而其施用時間距採集
    時間最長不會超過4日，已據行政院衛生署藥物食品檢驗局
    於81年2月8日以藥檢壹字第1156號函及藥檢壹字第8109
    206號函敘甚明。被告於警詢及偵訊時均坦承於97年1月22日
    ，最後一次施用第二級毒品安非他命（見97年度毒偵字第
    2368號卷第7、30頁），是被告因個人體質及代謝狀況最後
    一次（97年1月22日）施用安非他命後陸續於尿液中排出安
    非他命，至7日後之同年1月29日22時50分許為警採集尿液時
    早已逾48小時，自無法自被告尿液中檢驗得出安非他命類陽
    性反應，且有證人胡以倫之證述在卷可參，足見被告於警詢
    及偵查中之上開自白核與事實相符，可予採信，其施用第二
    級毒品安非他命之犯行堪予認定。認檢察官之聲請於法要無
    不合，乃依毒品危害防制條例第20條第1項、觀察勒戒處分
    執行條例第3條第1項，裁定被告應送勒戒處所觀察、勒戒。
三、本院查：
（一）按被告之自白，不得作為有罪判決之唯一證據，仍應調查
      其他必要之證據，以察其是否與事實相符，刑事訴訟法第
      156條第2項定有明文，立法目的在以補強證據之存在，藉
      以限制合法自白在證據上之價值，俾發現實質的真實，即
      使被告之自白出於任意性，然若別無其他補強證據足以擔
      保其自白與事實相符，該自白仍非刑事訴訟法上得據之為
      認定被告犯罪之唯一證據，當不得單憑此而為被告不利之
      認定。
（二）被告於警詢、偵查中雖均坦承有「施用第二級毒品安非他
      命」，最後施用日期為97年1月22日（見97年度毒偵字第
      2368號卷第7、30頁）。惟被告於97年1月29日22時50分許
      為警採集之尿液經送檢驗在安非他命類毒品呈「陰性」反
      應，有臺灣尖端先進生技醫藥股份有限公司97年2月14日
      濫用藥物檢驗報告附卷可稽。
（三）本件被告雖自白「施用第二級毒品安非他命」，惟其所採
      取尿液檢驗結果，並無安非他命陽性反應。則被告之自白
      是否可信，其施用者是否確係毒品？若有施用毒品，其毒
      品為何？乃原審未究明該項事實，即尚乏補強證據證明與
      自白相符，遽為不利於被告之認定，尚嫌速斷。抗告人抗
      告意旨，雖非以此為理由指摘原裁定不當，但查原裁定既
      有上開可議，為兼顧被告審級利益，應由本院將原裁定撤
      銷，發回原審法院更行審慎調查，以昭折服。
據上論斷，應依刑事訴訟法第413條前段，裁定如主文。
中    華    民    國    97    年    5     月    6     日
                  刑事第一庭  審判長法  官  葉騰瑞
                                    法  官  莊明彰
                                    法  官  王炳梁
以上正本證明與原本無異。
不得再抗告。
                                    書記官  廖逸柔
中    華    民    國    97    年    5     月    6     日


司法院資訊處製作；財團法人民間司法改革基金會備份。
